【裁判字號】    99,易,47
【裁判日期】    990325
【裁判案由】    詐欺
【裁判全文】
臺灣板橋地方法院刑事判決                99年度易字第47號
公  訴  人  臺灣板橋地方法院檢察署檢察官
被      告  乙○○
上列被告因詐欺案件，經檢察官提起公訴（98年度偵字第28901
號），本院判決如下：
    主  文
乙○○幫助意圖為自己不法之所有，以詐術使人將本人之物交付
，處拘役伍拾日，如易科罰金，以新臺幣壹仟元折算壹日。
    事  實
一、乙○○雖預見提供自己金融帳戶之存摺、提款卡及提款密碼
    與他人使用，可能幫助他人從事詐欺取財等財產犯罪，竟仍
    不違其本意，而基於幫助詐欺取財之不確定犯意，於民國98
    年6 月21日13時30分許，在臺北縣板橋市○○○路錢櫃KTV
    前，將其中華郵政股份有限公司新莊丹鳳郵局所申請開立帳
    號000-00000000000000號帳戶之存摺及提款卡，提供與真實
    姓名、年籍不詳之成年人使用，並告知提款密碼，供作詐欺
    取財收受款項之用，以此方式幫助不明人士遂行詐欺取財犯
    行。嗣不明人士即基於意圖為自己不法所有之犯意，於98年
    6 月23日19時4 分許，撥打電話予甲○○，自稱係MOMO購物
    臺職員，詐稱甲○○先前訂購商品時誤簽成分期付款，需前
    往自動櫃員機操作修正，致甲○○不疑有他而陷於錯誤，於
    同日22時32分許、22時36分許，依不明人士之指示，在新竹
    科學園區內之兆豐商業銀行自動櫃員機，以轉帳方式分別匯
    款新臺幣（下同）2 萬9983元、3083元至乙○○所提供之上
    開帳戶，嗣因甲○○發覺受騙，報警處理，始為警循線查悉
    上情。
二、案經臺北縣政府警察局新莊分局移送臺灣板橋地方法院檢察
    署檢察官偵查起訴。
    理  由
一、本判決所引用認定犯罪事實之證據，檢察官及被告於本院準
    備程序及審判期日時對於證據能力均未予爭執，且迄至言詞
    辯論終結前亦未再聲明異議，本院審酌各該證據取得或作成
    時之一切情況，並無違法、不當或不宜作為證據之情事，亦
    無證據證明係公務員違背法定程序所取得，依刑事訴訟法第
    158 條之4 反面解釋及同法第159 條之5 第1 項規定意旨，
    均得作為證據。
二、訊據被告乙○○固坦承申請開立中華郵政股份有限公司新莊
    丹鳳郵局帳號000-00000000000000號帳戶，並於98年6 月21
    日13時30分許，在臺北縣板橋市○○○路錢櫃KTV 前，將上
    開帳戶之存摺及提款卡均交與不明人士，並告知提款密碼之
    事實不諱，惟矢口否認有何幫助詐欺取財犯行，辯稱：伊係
    看報紙廣告應徵司機工作，對方說要載「嘉年華」酒店小姐
    上、下班，以匯款方式支付工資，要伊先提供金融機構帳戶
    查核，伊也是被害人云云。經查：
(一)、被告乙○○申請開立上開帳戶，並於98年6 月21日13時30分
    許，在臺北縣板橋市○○○路錢櫃KTV 前，將上開帳戶之存
    摺及提款卡均交與不明人士，並將提款密碼告知不明人士之
    事實，迭據被告於警詢時、偵查中、本院準備程序及審理時
    均坦認不諱，並有中華郵政股份有限公司三重郵局98年7 月
    9 日營字第0985001250號函所附上開帳戶之帳戶基本資料、
    99年1 月20日重字第0991800085號函所附上開帳戶之帳戶基
    本資料各1 份（見偵查卷宗第16頁、本院卷宗第18頁）在卷
    可稽，堪信屬實。次查，不明人士於98年6 月23日19時4 分
    許，撥打電話予被害人甲○○，自稱係MOMO購物臺職員，詐
    稱被害人先前訂購商品時誤簽成分期付款，需前往自動櫃員
    機操作修正，致被害人不疑有他而陷於錯誤，於同日22時32
    分許、22時36分許，依不明人士之指示，在新竹科學園區內
    之兆豐商業銀行自動櫃員機，以轉帳方式分別匯款2 萬9983
    元、3083元至被告所提供之上開帳戶之事實，亦據被害人於
    警詢時指述綦詳，並有中華郵政股份有限公司三重郵局98年
    7 月9 日營字第0985001250號函所附上開帳戶之歷史交易清
    單、99年1 月20日重字第0991800085號函所附上開帳戶之歷
    史交易清單各1 份（見偵查卷宗第17頁、本院卷宗第18頁）
    及自動櫃員機交易明細表2 紙（見偵查卷宗第37頁）附卷可
    參，亦堪採信。
(二)、被告雖以前揭情詞置辯，惟觀諸被告先於本院準備程序時辯
    稱：伊所應徵之工作係每日領現金工資云云（見本院卷宗第
    21頁），嗣又於本院審理時辯稱：伊交付上開帳戶資料係供
    薪資匯款使用，公司要查核帳戶可否使用云云（見本院卷宗
    第34頁反面），已有矛盾而難遽信。復按個人之存摺、提款
    卡及提款密碼等物乃屬重要之金融物件，若落入不明人士手
    中，除存款有遭盜領之風險外，亦極可能作為取贓之犯罪工
    具，即便帳戶內之存款不多，若無正當理由或合理之隱情，
    應無任意交付他人之理，況現今金融帳戶開戶極為便利，若
    非有違法用途而欲刻意隱匿身分，亦無須使用他人帳戶；而
    一般公司行號至多僅會要求已聘雇之員工開設金融帳戶以供
    匯入薪資之用，衡情斷無要求尚未受僱之應徵者開設金融帳
    戶或提供帳戶資料之必要；倘若應徵者已獲聘僱而須辦理薪
    資轉帳，亦僅須將金融帳戶之戶名、帳號提供雇主即可，豈
    有要求員工交付金融帳戶之提款卡，甚至提供提款密碼與雇
    主之理，否則員工日後辛苦所賺得之薪資豈非處於隨時可能
    遭雇主提領一空之狀態？再者，一般正常工作之應徵多係在
    公司內進行，應徵者對於公司名稱、地址、工作內容、進行
    面試之人等事項亦均有一定之認識，衡情亦無相約在路邊面
    試，甚且根本不知所應徵之公司究係在何處。又金融帳戶能
    否使用，並非不得由帳戶所有人陪同所應徵公司之員工一同
    至金融機構臨櫃查詢，或一同至自動櫃員機以匯、取款方式
    操作確認，亦可由公司逕向金融機構發函詢問、徵信。經查
    ，依被告歷次供述可知，被告僅知悉所應徵之司機工作係載
    送「嘉年華」酒店之小姐上、下班，惟被告既不知「嘉年華
    」酒店之地址，亦不知酒店之聯絡人員為何人，實際上有無
    該酒店存在，被告更毫無所悉（見本院卷宗第35頁），其所
    稱在錢櫃KTV 前交付上開帳戶資料之應徵地點、方式與過程
    ，亦與一般正常之應徵工作程序迥異，甚者，被告竟在尚未
    通過面試取得工作之前，即將其所申請開立具私密性、專屬
    性之上開帳戶存摺、提款卡及提款密碼等物件，均交付未曾
    謀面毫不相識之不明人士，又未親自監督不明人士使用自己
    帳戶之情形，容任不明人士任意使用上開帳戶，而須承擔存
    款被盜領或作為取贓工作之風險；又果若被告上開帳戶資料
    係非出於己意而交付他人，理應儘速要求對方返還，抑或辦
    理掛失及報案手續，以維自身權益，然被告卻未立即為任何
    處置，容任此等狀況持續至98年6 月24日即臺北縣政府警察
    局新莊分局通知製作筆錄之日，被告對自己帳戶之重要金融
    物件如此輕忽對待，實難置信，其所辯在在均與常情相違，
    殊難採信。至被告所提出之報紙剪報資料1 份（見偵查卷宗
    第29頁），至多僅能證明被告確實有因見報紙刊登之應徵廣
    告與對方聯絡，但雙方在電話中對話之內容究係應徵工作或
    係收購帳戶，並無法由上開資料中獲得證明，輔以目前因提
    供帳戶幫助他人犯罪之情形層出不窮，犯罪集團為避免引起
    警方注意，不敢直接於報紙上刊登收購或租用帳戶之字樣，
    而改以應徵工作為幌，吸引見報者與之聯絡後，再告知欲以
    一定代價收購帳戶，更係邇來常見之收購帳戶手法，是以上
    開資料亦不足以作為被告有利之認定。
(三)、末以金融帳戶為個人之理財工具，而政府開放金融業申請設
    立後，金融機構大量增加，一般民眾皆可以存入最低開戶金
    額之方式自由申請開設金融帳戶，並無任何特殊之限制，因
    此一般人申請存款帳戶極為容易而便利，且得同時在不同金
    融機構申請多數存款帳戶使用，並無使用他人帳戶之必要，
    此為一般日常生活所熟知之常識，故除非有特殊或違法之目
    的，並藉此躲避警方追緝，一般正常使用之存款帳戶，並無
    向他人借用、承租或購買帳戶存簿及提款卡之必要。又金融
    帳戶係個人資金流通之交易工具，事關帳戶申請人個人之財
    產權益，進出款項亦將影響其個人社會信用評價；而金融帳
    戶與提款卡、密碼結合，尤具專有性，若落入不明人士，更
    極易被利用為取贓之犯罪工具，是以金融帳戶具有強烈之屬
    人性及隱私性，應以本人使用為原則，衡諸常理，若非與本
    人有密切關係或特殊信賴關係，實無任意供他人使用之理，
    縱有交付個人帳戶供他人使用之特殊情形，亦必會先行瞭解
    他人使用帳戶之目的始行提供，並儘速要求返還。再詐欺集
    團經常利用大量取得之他人存款帳戶，以隱匿其財產犯罪之
    不法行徑，規避執法人員之查緝，並掩飾、確保因自己犯罪
    所得之財物，類此在社會上層出不窮之案件，亦經坊間書報
    雜誌、影音媒體多所報導及再三披露而為眾所周知之情事，
    是以避免此等專屬性甚高之物品被不明人士利用為犯罪工具
    ，亦為一般生活所應有之認識。查被告年滿32歲，曾從事送
    貨之工作達7 、8 年之時間等情，業據其於本院準備程序時
    供明在卷（見本院卷宗第21頁反面），足見並非年幼無知或
    與世隔絕而無常識之人，對上情自不得諉為不知，被告亦於
    本院審理時供稱：「（問：你是否知道把帳戶金融卡、密碼
    交給別人使用，可能會讓別人拿去犯罪？）知道。」等語（
    見本院卷宗第35頁），惟被告竟將其所有具私密性、專屬性
    之上開帳戶存摺、提款卡及提款密碼提供不明人士，而容任
    他人對外得以上開帳戶之名義無條件加以使用，足認被告在
    主觀上已預見提供帳戶之行為可能幫助他人犯詐欺取財罪，
    亦不違反其本意而執意為之，惟尚無證據證明被告係以詐欺
    取財之犯意參與詐欺取財犯罪，應認被告有幫助詐欺取財之
    不確定故意。
(四)、綜上所述，被告所辯均難據為免責之事由。本案事證明確，
    被告犯行洵堪認定，應依法論科。
三、按刑法上之幫助犯，係指以幫助之意思，對於正犯資以助力
    ，而未參與實行犯罪之行為，且以正犯已經犯罪為構成要件
    ，最高法院49年臺上字第77號、60年臺上字第2159號判例及
    75年度臺上字第1509號、88年度臺上字第1270號判決意旨均
    可資參照。經查，被告提供其所有之上開帳戶存摺、提款卡
    及提款密碼與他人使用，有幫助詐欺取財之不確定故意，業
    如上述；且收受上開帳戶之不明人士利用上開帳戶向被害人
    詐騙財物後，以上開帳戶為匯、取款之工具，詐騙被害人匯
    款至上開帳戶，使不明人士遂行詐欺取財犯行時，便於隱匿
    其真實身分，掩飾其犯行不易遭查緝，是以被告提供上開帳
    戶之行為係對不明人士遂行詐欺取財犯行資以助力，而參與
    詐欺取財罪構成要件以外之行為。是核被告所為，係犯刑法
    第30條第1 項前段、第339 條第1 項之幫助詐欺取財罪。被
    告基於幫助之犯意而為詐欺取財犯行構成要件以外之行為，
    為幫助犯，衡諸其犯罪情節，爰依刑法第30條第2 項規定，
    按正犯之刑減輕之。爰審酌被告提供上開帳戶供他人詐欺取
    財，助長詐騙財產犯罪之風氣，致使執法人員難以追查正犯
    之真實身分，增加被害人尋求救濟之困難，擾亂金融交易往
    來秩序，危害社會正常交易安全甚鉅，且被害人遭詐騙後共
    計匯款3 萬3066元，兼衡被告無前科紀錄之素行（見卷附臺
    灣高等法院被告前案紀錄表）、生活狀況、智識程度、犯罪
    之動機、目的、手段、犯罪後雖與被害人於本院調解成立（
    見本院卷宗第24、25頁所附之調解筆錄1 份），惟於本院審
    理時仍矢口否認犯行且未於調解筆錄所載之期限內賠償被害
    人（見本院卷宗第34頁）等一切情狀，量處如主文所示之刑
    ，並諭知易科罰金之折算標準。
據上論斷，應依刑事訴訟法第299 條第1 項前段，刑法第339 條
第1 項、第30條第1 項前段、第2 項、第41條第1 項前段，刑法
施行法第1 條之1 第1 項、第2 項前段，判決如主文。
本案經檢察官張世聰到庭執行職務。
中    華    民    國    99    年    3     月    25    日
                  刑事第九庭審判長法  官  白光華
                                  法  官  楊志雄
                                  法  官  賴彥魁
上列正本證明與原本無異。
如不服本判決，應於判決送達後10日內，向本院提出上訴書狀，
並應敘述具體理由；其未敘述上訴理由者，應於上訴期間屆滿後
20日內向本院補提理由書（均須按他造當事人之人數附繕本），
「切勿逕送上級法院」。
                                  書記官  楊文祥
中    華    民    國    99    年    3     月    25    日
附錄本案論罪科刑法條全文：
中華民國刑法第339 條
意圖為自己或第三人不法之所有，以詐術使人將本人或第三人之
物交付者，處5 年以下有期徒刑、拘役或科或併科1000元以下罰
金。
以前項方法得財產上不法之利益或使第三人得之者，亦同。
前2 項之未遂犯罰之。

司法院資訊處製作；財團法人民間司法改革基金會備份。
